臺灣彰化地方法院刑事判決　　　　　　　　　　　　　九十一年度交易字第五二號
　　公　訴　人　臺灣彰化地方法院檢察署檢察官
　　被　　　告　丙○○
　　被　　　告　乙○○
右列被告等因公共危險等案件，經檢察官提起公訴（九十一年度偵字第六六九號），
本院判決如左：
    主      文
丙○○服用酒類，不能安全駕駛動力交通工具而駕駛，處拘役肆拾日，如易科罰金，
以佰元折算壹日。
乙○○從事業務之人，因業務上之過失傷害人，累犯，處有期徒刑肆月，如易科罰金
，以佰元折算壹日。
    事      實
一、丙○○於民國九十年十二月三十一日下午二時許，在彰化縣和美鎮○○路三十號
    對面之塑膠射出工廠飲用高粱酒加水數杯後，已達於不能安全駕駛動力交通工具
    之程度，竟於同日下午三時許自該處騎乘車牌號碼ＫＷＴ－九四０號重機車外出
    ，欲直接返回彰化縣線西鄉家中，並沿線西鄉○○村○○路由東往西方向行駛。
    迨同日下午三時十分許，丙○○騎車行經和線路一一０號前時，適有乙○○（前
    因過失致死案件，經本院以八十五年度交訴字第七二號判決判處有期徒刑一年確
    定，於八十六年四月十八日假釋出獄，至八十六年七月十七日假釋期滿未經撤銷
    ，以已執行完畢論）駕駛車牌號碼ＫＦ－九二七號貨櫃曳引車同向尾隨於後。乙
    ○○平日以駕駛貨櫃曳引車運送貨物為業，係以駕駛車輛為其主要業務之人，於
    上揭時地駕駛貨櫃曳引車時，本應注意車前狀況，並隨時採取必要之安全措施，
    且依當時天候、路況、視距等情形，並無不能注意之特別情事，竟疏於注意而貿
    然前行，行駛在前之丙○○亦因酒後駕車而行向不穩，致乙○○所駕駛之貨櫃曳
    引車右前保險桿與丙○○機車後方發生碰撞，丙○○因而人車倒地，並受有右膝
    挫擦傷等傷害。嗣經到場員警對於丙○○實施酒精濃度測試，發現其呼氣中所含
    酒精濃度高達每公升零點八四毫克，顯已達於不能安全駕駛動力交通工具之程度
    。
二、案經丙○○訴由彰化縣警察局和美分局報請臺灣彰化地方法院檢察署檢察官偵查
    起訴。
    理      由
一、訊據被告丙○○對於飲酒後騎車返家等情固坦承不諱，惟矢口否認已達於不能安
    全駕駛動力交通工具之程度，辯稱：飲酒對伊駕車行為沒有影響云云。訊據被告
    乙○○雖坦承駕車行為確有過失，惟認為被告丙○○騎車迴轉至對向車道後，逆
    向行駛並忽然左轉橫越道路，致其避煞不及，應為肇事因素之一云云。然查：
（一）被告丙○○於發生上開車禍後，經警測得其呼氣所含酒精濃度為每公升零點八
      四毫克，有酒精濃度測試單一紙在卷可稽。又參考德國、美國之認定標準，對
      於酒精濃度呼氣已達每公升零點五五毫克以上，肇事率為一般正常人之十倍，
      認為已達「不能安全駕駛」之標準；至於上揭數值以下之行為，如輔以其他客
      觀事實得作為「不能安全駕駛」之判斷時，亦應依刑法第一百八十五條之三之
      規定移送法辦處以刑罰，此經法務部八十八年五月十八日法檢字第００一六
      六九函釋甚明。則被告丙○○所測得之呼氣酒精濃度遠超過前揭標準值甚多，
      對於需要高度注意能力之駕駛行為而言，自已產生嚴重不利之影響；另由道路
      交通事故調查報告表上所示貨櫃曳引車撞擊後之煞停位置，可知發生車禍時被
      告丙○○之機車距離電線桿約有二點一三公尺，而該向車道寬度至多亦不過三
      點五公尺，顯見被告丙○○當時係在該向車道中間偏左之處行車，此與一般機
      車騎士靠右行駛之常態亦有未合，足徵被告丙○○確因飲酒之故，而出現異常
      之駕駛行為反應，自已達於不能安全駕駛動力交通工具之程度。
（二）而被告丙○○係在己方車道遵向行駛，遭到被告乙○○駕駛之貨櫃曳引車自後
      擦撞跌倒受傷等情，業經被告丙○○指訴明確，核與證人即在場目擊之謝平吉
      證述情節相符，並有道路交通事故調查報告表一份、照片五張、診斷書一份在
      卷為憑。被告乙○○雖一再辯稱：被告丙○○騎車先迴轉至對向車道後，逆向
      行駛一段距離，忽然左轉橫越道路而遭撞擊，並非始終均在該向車道內行駛云
      云，然觀諸卷附車損照片所示，被告丙○○之機車右側僅有些微刮擦痕跡，並
      未發現該處車體零件有何明顯碎裂掉落，倘被告丙○○果真於自對向車道橫越
      道路之際，遭被告乙○○駕駛之貨櫃曳引車以三十公里左右之時速直接碰撞，
      按理受撞之右側車身應無可能完整至此，足見被告乙○○前揭所辯已屬無憑。
      退步以言，縱認被告乙○○確因機車忽然橫越道路而不慎發生碰撞，然其既已
      目睹被告丙○○騎車迴轉至對向車道後逆向行駛之異常舉措，亦應得以獲悉被
      告丙○○行車不穩之現實狀況，自當提高警覺，保持足以煞停或採取防免車禍
      發生之必要手段。乃被告乙○○終因煞車不及而與被告丙○○發生擦撞，自不
      能謂其對於本件車禍肇事毫無預見、迴避之可能性，仍無從據以解免被告乙○
      ○之罪責。
（三）按汽車行駛時，駕駛人應注意車前狀況，並隨時採取必要之安全措施，道路交
      通安全規則第九十四條第三項定有明文。被告乙○○既以駕駛貨櫃曳引車為業
      ，對於遵守各項交通安全規定之注意能力及程度應較常人為高，自當依循上開
      規定隨時注意車前各項突發狀況，並適時採取有效之安全措施，且依當時天候
      、路況及視距等情形，並無不能注意之特別情事，竟疏於注意而貿然前行，致
      與前方被告丙○○騎乘之機車發生碰撞，被告乙○○駕車行為顯有過失。雖被
      告丙○○酒後駕車行向不穩，亦難辭疏失之責，然被告乙○○駕車既有前揭明
      顯過失情節可指，尚不得徒以被告丙○○同有疏失而解免其罪責。是被告乙○
      ○之過失駕駛行為，與被告丙○○所生之傷害結果間，仍具有相當之因果關係
      。
    綜上所陳，被告丙○○、乙○○前揭所辯均非有據，無足為採。本案事證已臻明
    確，被告二人犯行均堪認定。
二、核被告丙○○於飲酒後，已達於不能駕駛動力交通工具程度，竟仍執意騎車外出
    ，所為係犯刑法第一百八十五條之三之服用酒類重大違背安全駕駛罪。被告乙○
    ○則係以駕駛為主要業務之人，因過失駕駛行為致人受傷，核其所為，係犯刑法
    第二百八十四條第二項前段之業務過失傷害罪。查被告乙○○前因過失致死案件
    ，經本院以八十五年度交訴字第七二號判決判處有期徒刑一年確定，於八十六年
    四月十八日假釋出獄，至八十六年七月十七日假釋期滿未經撤銷，以已執行完畢
    論，有臺灣高等法院被告全國前案紀錄表、臺灣彰化地方法院檢察署刑案資料查
    註紀錄表各一份在卷可按，其受有期徒刑之執行完畢，五年內再犯本件有期徒刑
    以上之罪，為累犯，被告乙○○部分應依法加重其刑。至於被告乙○○雖稱其於
    肇事後即託人向警察機關報案，並向處理員警承認肇事自首，然經本院訊問證人
    即現場處理之警員甲○○，據其證稱：當天並不知係由何人報案，僅由勤務中心
    通知即趕往車禍現場，且到場時被告丙○○及乙○○均有承認肇事，但不確定是
    何人先講等語，又參諸卷附道路交通事故調查報告表上之記載，亦未表明被告乙
    ○○確為本件車禍之報案人。是依現有證據觀察判斷，顯無從認定被告乙○○早
    於員警懷疑其涉犯過失傷害罪嫌前，即已先行表明自首及接受裁判之意，核與自
    首要件不相合致，應無據以減輕其刑之餘地，附此敘明。爰審酌被告丙○○飲酒
    後仍駕車外出，無視於自身注意能力之減損及其他用路人之生命安全，所為至有
    未洽；而被告乙○○已有駕駛過失致死之前科紀錄，現又繼續以駕駛大型貨櫃曳
    引車為業，自應更加注意遵守交通規定，避免屢因一己疏虞造成他人生命身體之
    損害，乃竟再因業務過失而罹犯刑章，顯見其並未從中記取教訓，雖被告丙○○
    所受傷勢尚非嚴重，仍有使被告乙○○接受相當程度處罰之必要，及渠等二人犯
    罪後之態度、智識程度等一切情狀，分別量處如主文所示之刑，併均諭知易科罰
    金之折算標準，以示懲儆。
據上論斷，應依刑事訴訟法第二百九十九條第一項前段，刑法第一百八十五條之三、
第二百八十四條第二項前段、第四十七條、第四十一條第一項前段，罰金罰鍰提高標
準條例第一條前段、第二條，判決如主文。
本案經檢察官洪紹文到庭執行職務。
中    華    民    國    九十一      年      六      月      二十八      日
                                臺灣彰化地方法院交通法庭
                                    法      官  高  文  崇
右正本證明與原本無異。
如不服本判決，應於判決送達後十日內向本院提出上訴狀( 須附繕本 )。
告訴人或被害人對於判決如有不服具備理由請求檢察官上訴者，其上訴期間之計算係
以檢察官收受判決正本之日期為準。
                                    法院書記官  謝  志  鑫
中    華    民    國    九十一      年      七      月        四        日
刑法第一百八十五條之三：
服用毒品、麻醉藥品、酒類或其他相類之物，不能安全駕駛動力交通工具而駕駛者，
處一年以下有期徒刑、拘役或三萬元以下罰金。
刑法第二百八十四條第二項前段：
從事業務之人，因業務之過失傷害人者，處一年以下有期徒刑、拘役或一千元以下罰
金。
